【裁判字號】    94,交聲,1891
【裁判日期】    950106
【裁判案由】    交管條例聲異
【裁判全文】
臺灣板橋地方法院交通事件裁定??  94年度交聲字第1891號
原處分機關  交通部公路總局臺北區監理所
異  議  人
即受處分人  乙○○
上列受處分人因違反道路交通管理處罰條例案件，對於交通部公
路總局臺北區監理所94年9 月21日北監自裁字第裁40-Z00000000
號所為之裁決處分（原舉發案號：內政部警政署國道公路警察局
94年5 月17日公警局交字第Z00000000 號），聲明異議，本院裁
定如下：
    主  文
原處分關於「不服從依法執行交通稽查任務人員之稽查取締而逃
逸」部分撤銷。
乙○○汽車駕駛人，駕駛汽車有違反道路交通管理處罰條例之行
為，經交通勤務警察制止時，拒絕停車接受稽查而逃逸，處罰鍰
新臺幣陸仟元，並記違規點數壹點。
其餘部分異議駁回。
    理  由
一、原處分意旨略以：異議人即受處分人乙○○於民國九十四年
    五月十七日二十時四十八分許，駕駛車牌號碼9009－KD自小
    客車，行經有燈光號誌管制之國道三號一五八至一六三公里
    南向大甲交流道處，因「連續變換車道未使用方向燈三次、
    不服稽查取締，該車因上述違規經警鳴笛示意攔停，竟不依
    指示停車接受稽查，反加速逃逸」，經原舉發機關內政部警
    政署國道公路警察局第七警察隊執勤員警攔停舉發，駕駛人
    當時拒簽拒收，嗣並移送原處分機關即交通部公路局總局臺
    北區監理所，逕依道路交通管理處罰條例第三十三條第一項
    、第五十三條第一項之規定，各裁處「一、不依規定任意變
    換車道、二、不服從法執行交通稽查任務人員之稽查取締而
    逃逸者」罰鍰新臺幣（下同）六千元等語。
二、異議意旨略以：請以精密儀器舉證違規事實，如無違規事實
    ，何以不服取締，取締時是否有鳴警笛、警燈示意。請提供
    違規舉證資料，若僅以警察個人主觀意識，其草率情形，恐
    難以服眾，爰聲明異議，請求撤銷原處分，准以免罰云云。
三、按違反道路交通管理事件統一裁罰基準及處理細則第十一條
    第一項第一款規定「當場舉發者，應填記駕駛人或行為人姓
    名...... 。 被查獲之駕駛人或行為人為受處分人時，應將
    該通知單填記後交付該行為人簽名或蓋章收受之；拒絕簽章
    者，並記明其事由，視為已收受」；次按汽車在高速公路行
    駛途中，不得驟然或任意變換車道，如欲超越前車或變換車
    道時，應先顯示方向燈告知前後車輛，並保持安全距離及間
    隔，方得超越或變換車道，高速公路管制條例第十一條已有
    規定。而汽車行駛於高速公路或設站管制之道路，而不遵管
    制之規定者，處汽車駕駛人新臺幣三千元以上六千元以下罰
    鍰。道路交通管理處罰條例第三十三條第一項定有明文；又
    次按汽車駕駛人，駕駛汽車有違反道路交通管理處罰條例之
    行為，經交通勤務警察或依法令執行交通稽查任務人員制止
    時，不聽制止或拒絕停車接受稽查而逃逸者，除按各該條定
    處罰外，處三千元以上六千元以下之罰鍰，同條例第六十條
    第一項亦定有明文；再汽車駕駛人有道路交通管理處罰條例
    有第六十條第一項之情形者，記違規點數一點，同條例第六
    十三條第一項第一款定有明文。
四、經查：
  (1)本件異議人辯稱：伊開車當時要下交流道，國道高速公路警
    察說伊不服取締，警察當時沒有鳴笛，也沒有打開警示燈要
    伊停靠路旁，伊下交流道之後被警察攔下來，警察用警車將
    伊逼到路旁，當時警察就是將警車從伊的左前方，將伊往路
    邊逼，伊停車之後就自行下車，因為伊不知道是什麼事情，
    伊下車之後，警員也跟著一起下車，後來伊問警察伊為什麼
    違規，是否是超速，警察說伊是任意變換車道，伊說任意變
    換車道的界定在哪裡，並要求警察將螢幕提供給伊看，因為
    伊認為警察當時有錄影，但是警察說沒有，伊就說整條路都
    有變換車道的情形，警察說他沒有辦法提供伊任意變換車道
    的精密儀器測試或是錄影，伊就說警察這樣取締不合道理，
    因為伊不知道伊到底違規什麼，伊剛開始被攔下來的時候，
    以為是伊超速，伊並沒有看到警員鳴警笛或是用指揮棒要伊
    停車，而且當時快要到交流道的出口，所以伊沒有加速，闖
    紅燈的部分，伊下交流道過兩個紅綠燈之後，就被警察攔下
    來，然後伊就下車，警察也下車，警察就說伊違規，說伊任
    意變換車道，伊不知道為什麼被認為有闖紅燈，伊下交流道
    的時候，都遇到綠燈，到第3 個紅綠燈的時候，警察才將伊
    攔下，是因為伊在等紅燈。當時伊快要到紅燈，但是前面路
    口伊不知道是紅燈還是綠燈，前面好像有車，警察就在那時
    候將伊攔下來，當時伊時速不超過50。從下交流道到被攔下
    來，距離大概幾百公尺。伊是在警察攔下伊的時候才發現警
    車的。當時伊有使用照後鏡，但照後鏡裡面都沒有看到別的
    車，警車是忽然從平面道路上出現云云（九十四年十一月七
    日訊問筆錄）。然以異議人所稱遭攔停前，雖行駛於直線路
    上，竟完全未能意識到警車存在，嗣後國道高速公路警察局
    警車無端出現於高速公路以外之平面路面，自後方上前將異
    議人攔停等情，已難想像，而難逕信。
  (2)證人即攔停舉發異議人之國道公路警察局警員甲○○證稱：
    當時伊和丙○○一起執行巡邏勤務，等伊巡邏到國道三號一
    百四十八點五公里處巡邏箱簽到時，簽到完之後，就發現本
    件異議人所駕駛之車輛，發現其連續變換車道，都沒有使用
    方向燈，伊就尾隨其到大甲收費站，要將其攔查，但是並沒
    有攔查到，因為異議人過了收費站，伊就繼續尾隨到一百六
    十三公里處才將其攔下至路肩，當時伊們尾隨異議人的車子
    已經有十幾分鐘，因為還有過收費站，這期間異議人一樣都
    是左閃右閃，連續變換車道沒有使用方向燈，伊在尾隨的過
    程中，都有閃警示燈、鳴警笛、並由當時駕駛警車之丙○○
    以左手伸出車窗外揮閃光指揮棒，但因當時在尾隨異議人，
    車速很快，沒有去開啟錄影設備。伊是開到異議人車輛的旁
    邊，指揮其至路肩停下，伊和丙○○一起下車，下車之後，
    還沒有到達異議人的車子時，異議人的車子忽然間又開動，
    繼續往前行駛到大甲交流道，伊一直尾隨異議人的車後，下
    了交流道之後有一個紅綠燈，當時是紅燈，但是異議人沒有
    停，就繼續往前行駛，後來伊跟著繼續尾隨，過了二百公里
    左右伊才將異議人攔下，就依規定舉發等情（九十四年十二
    月十二日訊問筆錄）。證人即攔停舉發異議人之國道公路警
    察局警員丙○○證稱：當天伊和甲○○在國道3 號南下一百
    四十八公里巡邏處，發現庭上之異議人之車輛，一直任意變
    換車道未使用方向燈，是在大甲收費站一百五十八公里南下
    ，也是一直任意變換車道未使用方向燈，異議人在通過收費
    站的前後都有這樣的情形，伊在一百六十三公里處攔檢異議
    人的車輛，是巡邏車以指揮棒、手勢的方式，也有鳴警笛及
    警示燈，是伊本人以指揮棒及手勢要求異議人停車，當時也
    是伊在駕駛警車，鳴警笛大概是一、二百公尺，該車輛有停
    在一百六十三公里處，但是還來不及過去處理的時候，異議
    人就開車下交流道，下了交流道之後，前方有紅綠燈，但異
    議人就直接闖越，大約又過了四、五公尺就被攔下，警員是
    緊跟在異議人的車後方，異議人就自行停下來，異議人停下
    來之後，警車才繞到異議人的前方去，是因為異議人的車輛
    都不停，防止異議人又再次的逃逸，所以才這樣做（同前訊
    問筆錄）。依二位證人於隔離訊問時，具結後所作證述互核
    相符，應屬可信，被告空言否認違規，已無可採。
五、按交通警員掣單舉發違反道路交通管理處罰條例所列之違規
    事實，本質上為行政處分，係公務員基於職務上權力，依法
    就特定之具體事件所為具有公法上效果之單方行政行為，基
    於公務員為公法上行為具有公信力之原則，該行政處分當可
    被推定為真正，其據以依法處分之事實認定亦為真正無誤。
    本此公信原則，立法者賦予行政機關制定違反道路交通管理
    事件統一裁罰基準及處理細則，使勤務警員得當機處分以達
    其維護交通秩序、安全之行政目的，否則國家行政勢必窒礙
    難行。據此，刑事訴訟法就犯罪證據有關之規定中與屬行政
    秩序罰之交通違規裁罰本質不合之部分，自不在準用之列。
    異議人僅空言泛稱其無上開違規之情，然對於取締員警具結
    後之證詞無從自圓其說，本院經查亦無任何證據足資證明員
    警有捏造事實違法取締之情事，則值勤員警本其維護交通秩
    序、安全職責所為之舉發，自應受到合法、正確之推定。是
    綜上所述，堪認異議人上開不依規定任意變換車道、不服稽
    查取締而逃逸之違規事實確實無訛，其異議為無理由。綜據
    前述，本件就不依規定任意變換車道部分，異議應予駁回；
    惟本件原處分機關裁決書記載「不服從（漏載依）法執行交
    通稽查任務人員之稽查取締而逃逸」違規事實部分，原處分
    機關就此部分誤引道路交通管理處罰條例第三十三條第一項
    之規定，而裁處罰鍰六千元，仍有違誤，自應予撤銷，並由
    本院自為裁定，改依上開同條例第六十條第一項規定，裁處
    異議人罰鍰六千元，並依同條例第六十三條第一項第一款規
    定，記違規點數一點，以資適法。
據上論斷，應依道路交通案件處理辦法第19條、第20條，裁定如
主文。
中    華    民    國    95    年    1     月    6     日
                    交通法庭    法  官  王偉光
以上正本證明與原本無異
如不服本裁定應於送達後5日內向本院提出抗告狀
              ??              書記官  陳怡君
中    華    民    國    95    年    1     月    9    日


司法院資訊處製作；財團法人民間司法改革基金會備份。
